臺灣花蓮地方法院交通事件裁定　　　　 100年度交聲字第65號
原處分機關　交通部公路總局臺北區監理所花蓮監理站
異　議　人
即受處分人　余志雄
上列異議人即受處分人因違反道路交通管理處罰條例案件，對於
交通部公路總局臺北區監理所花蓮監理站民國100年2月17日所為
之處分（原處分案號：花監違字第裁44-P00000000號、第裁44-P
00000000號）聲明異議，本院裁定如下：
    主  文
異議駁回。
    理  由
一、原處分意旨略以：異議人即受處分人余志雄（下稱異議人）
    於民國100年 1月29日23時52分許，駕駛車牌號碼G6-6625號
    自用小客貨車，在花蓮縣吉安鄉○○路○段170 號前，遇警
    攔檢，因於駕駛執照吊扣期間駕駛汽車，並拒絕實施酒測，
    為花蓮縣警察局吉安分局員警掣單舉發，經原處分機關認異
    議人有「拒絕接受酒精濃度測試之檢定」、「駕駛執照吊扣
    期間駕駛小型車」之違規事實，依道路交通管理處罰條例第
    35條第 4項、第21條第1項第5款等規定，於100年2月17日分
    別以花監違字第裁44-P00000000號裁決書裁處罰鍰新臺幣（
    下同）60,000元、吊銷職業聯結車駕照、 3年內不得考領駕
    駛執照，及以花監違字第裁44-P00000000號裁決書裁處罰鍰
    9,000元、吊銷職業聯結車駕照、1年內不得考領駕駛執照。
二、聲明異議意旨略以：1.攔檢當時，警方未開警示燈且直接開
    車插入我前方車道將我攔檢，但現場並未開立罰單要我簽名
    ，沒有以拒簽舉發之事實；2.在水璉派出所時，警方要我出
    示證件，我因未帶證件並且無法出示，之後警方在水璉派出
    所沒有做筆錄有未詢問我姓名、身分證字號及地址等相關資
    料，在沒有開單、沒有筆錄、沒有酒測、沒有酒精濃度數值
    也沒有我基本資料的情況下，警方如何向監理所舉發；3.重
    點是當時我開的是自小客車，應該要吊銷自小客車駕照，基
    於何項法令要吊銷我的職業駕照；4.我的工作是卡車駕駛，
    職業駕照及尚在分期付款中的營業大貨車是我賴以維生養家
    活口的工具，如果吊銷我的職業駕照，將使我的家庭經濟陷
    入困難無以維續云云。
三、按汽車駕駛人，駕駛汽車拒絕接受酒精濃度測試之檢定者，
    處新臺幣60,000元罰鍰，並當場移置保管該汽車及吊銷該駕
    駛執照， 3年內不得考領駕駛執照；次按汽車駕駛人，駕駛
    執照吊扣期間駕駛小型車或機器腳踏車者，處新臺幣 60,00
    元以上12,000元以下罰鍰，並當場禁止其駕駛，及吊銷其駕
    駛執照， 1年內不得考領駕駛執照；道路交通管理處罰條例
    第35條第4巷前段、第21條第1項第5款、第4項後段、第67條
    第2項、第3項亦分別定有明文。
四、經查：
  (一)異議人前於99年 5月18日因酒後駕駛小型車，經交通部公路
    總局臺北區監理所花蓮監理站於99年 5月19日以花監違字第
    裁44-P00000000號裁決書裁處罰鍰34,500元，吊扣駕駛執照
    12個月，並應施以道路交通安全講習，嗣經異議人不服提起
    異議，由本院於99年5月26日以99年交聲字第208號撤銷原處
    分，裁處罰鍰34,500元，吊扣其普通小型車駕駛執照12個月
    及應施以道路交通安全講習，有本院99年交聲字第 208號裁
    定及臺灣高等法院被告前案紀錄表各1件在卷足憑。
  (二)又異議人於駕駛執照吊扣期間之100年1月29日駕駛車牌號碼
    G6-6625自用小客貨車，在花蓮縣吉安鄉○○路○段170號前
    ，為警攔檢，因擔心影響職業駕照害怕酒測而拒絕實施酒測
    之事實，為異議人所不爭執，並有花蓮縣警察局花警交字第
    P00000000、P00000000號舉發違反道路交通管理事件通知單
    在卷可稽，是異議人有駕駛執照吊扣期間駕駛小型車、拒絕
    接受酒精濃度測試之檢定等違規事實堪認屬實。
  (三)按依94年12月14日修正前（下稱修正前）道路交通管理處罰
    條例第68條規定：「汽車駕駛人因違反本條例及道路交通安
    全規則之規定，受『吊扣或吊銷』駕駛執照處分時，『吊扣
    或吊銷』其持有各級車類之駕駛執照。」，而94年12月14日
    修正、95年3月1日施行之道路交通管理處罰條例第68條規定
    ：「汽車駕駛人，因違反本條例及道路交通安全規則之規定
    ，受『吊銷』駕駛執照處分時，『吊銷』其持有各級車類之
    駕駛執照」，其立法理由係以：「原條文將違法或違規駕駛
    人所持有各級車輛之駕駛執照一併吊扣或吊銷失之過酷，影
    響人民工作及生活過鉅，爰修正之」，有道路交通管理處罰
    條例第68條審查報告可資查考（見立法院公報第94卷第70期
    第 135頁以下），是依前開法條之修法說明，修正後之道路
    交通管理處罰條例第68條係將原有條文中之「吊扣或」等字
    刪除，受「吊扣」駕駛執照處分時，固不再吊扣其持有各級
    車類之駕駛執照，然於受「吊銷」駕駛執照處分時，仍應吊
    銷其持有各級車類之駕駛執照至為明確。本件異議人確有在
    駕駛執照吊扣期間駕駛小型車及拒絕接受酒精濃度測試檢定
    之違規行為，原處分機關依道路交通管理處罰條例第21條第
    第 1項第5款、第4項後段、第35條第4巷前段、第67條第2項
    、第 3項之規定，裁處吊銷駕駛執照，並分別為3年內、1年
    內不得考領駕駛執照等處分，並無違法或不當之處。
  (四)另異議人辯稱員警未開啟警示燈即開車插入其前方攔查、未
    有其基本資料如何向監理站舉發云云，惟員警執行交通違規
    取締時，是否將巡邏車之警示燈開啟，並不影響其執法之正
    當性，而異議人違規之行為亦不因此受有影響，且員警舉發
    所需之資料有其行政上作業程序及查詢系統，並不因異議人
    未出示證件即無法舉發，員警仍得以電腦查詢其資料等方式
    舉發，亦不因此影響其違規行為，是異議人此部分之爭執，
    應有誤解。至其所稱如果吊銷駕駛執照，將使家庭經濟陷入
    困難無以維續，並不足阻卻本件行政不法，另異議人之家庭
    經濟狀況如何，非為裁決審酌之因素，亦非本院所得以斟酌
    並據為免罰或減輕之事由，異議人聲明異議之理由尚無可採
    。
五、綜上所述，原處分機關依前揭規定，就異議人前揭違規行為
    ，分別裁處異議人罰鍰60,000元、吊銷職業聯結車駕照、 3
    年內不得考領駕駛執照（花監違字第裁44-P00000000號），
    及裁處罰鍰9,000元、吊銷職業聯結車駕照、1年內不得考領
    駕駛執照（花監違字第裁44-P00000000號）等處分，自無違
    誤，異議人仍執前詞提起本件聲明異議，為無理由，應予駁
    回。
六、據上論結，應依道路交通事件處理辦法第18條，裁定如主文
    。
中    華    民    國   100    年    4     月    29    日
                  交通法庭      法  官  蔡寶樺
上列正本證明與原本無異。
如對本裁定不服，應於送達後 5日內，向本院提出抗告狀（應抄
附繕本）。
中    華    民    國   100    年    4     月    29    日
                                書記官